臺灣高等法院高雄分院民事判決
109年度上字第227號
上  訴  人  聖恩航運股份有限公司

法定代理人  莊敏治  
訴訟代理人  張慧婷律師
被  上訴人  莊德富  

訴訟代理人  蘇志成律師
上列當事人間請求損害賠償事件，上訴人對於中華民國109年6月
30日臺灣澎湖地方法院108年度訴字第57號第一審判決提起上訴
，並為訴之追加，本院於111年7月13日言詞辯論終結，判決如下
：
    主      文
原判決關於駁回上訴人後開第二項之訴部分，及該部分假執行之
聲請，暨訴訟費用之裁判均廢棄。
被上訴人應給付上訴人新臺幣參拾壹萬零壹佰陸拾柒元，及自民
國一○八年七月五日起至清償日止，按年息百分之五計算之利息
。
其餘上訴及追加之訴均駁回。
第一、二審（含追加之訴）訴訟費用由被上訴人負擔十分之一，
餘由上訴人負擔。
本判決所命給付部分，上訴人得假執行，惟被上訴人如以新臺幣
參拾壹萬零壹佰陸拾柒元預供擔保，得免為假執行。
追加部分其餘假執行之聲請駁回。
    事實及理由
一、上訴人主張：兩造於民國107年3月20日簽訂船員定期僱傭契
    約（下稱系爭僱傭契約），經伊指派被上訴人擔任伊所有之
    「聖恩號」船舶（下稱聖恩號）船長，自108年4月1日起至1
    11年3月31日止駕駛聖恩號，執行吉貝漁港至赤崁漁港間每
    日4航次之定期交通船班（下稱系爭航班）。詎被上訴人於1
    08年5月3日下午5 時15分執行系爭航班運送業務中，疏未注
    意航線上之險礁嶼位置，且未依低潮線應遵循之航道前進，
    致聖恩號之右側推進器在行進中撞擊險礁嶼（下稱系爭事件
    ），聖恩號因而受有如附表「受損零件」欄所示損害（下稱
    系爭船損），需費新臺幣（下同）1,556,000元始能修復。
    伊於聖恩號入廠維修期間，即自108年5月4日起至同年7月24
    日止（共81天），另受有營運損失1,788,000元。從而，伊
    因系爭事件共受損害3,344,000元。爰依船員法第67條及僱
    傭契約債務不履行之法律關係，提起本件訴訟等語。並聲明
    ：被上訴人應給付上訴人3,344,000元，及自支付命令送達
    翌日起至清償日止，按年息5%計算之利息（上訴人其餘請求
    經原判決駁回確定部分，不再贅述。又上訴人本於同一基礎
    事實，追加依僱傭契約債務不履行之法律關係求償，於法並
    無不合，應予准許）。
二、被上訴人則以：事發當日聖恩號因遭強風吹襲，而碰撞海底
    不明漂流物，惟聖恩號並未偏離航道，亦未碰撞險礁嶼，伊
    於事發後已將旅客平安送達目的地，系爭事件之發生非可歸
    責於伊，伊就系爭事件之發生既無故意、過失，亦無債務不
    履行情事。又事發後，經伊檢查聖恩號船體，僅發現變速箱
    破裂，上訴人主張另有其他零件受損，應由上訴人負舉證責
    任。再者，聖恩號並非新船，上訴人以新代舊修繕系爭船損
    ，應予折舊。此外，上訴人在聖恩號不能營運期間，以聖恩
    3號船舶（下稱聖恩3號）代替聖恩號執行系爭航班運務，並
    無營運損失可言，至於上訴人主張因而喪失聖恩3號原執行
    不定期觀光船班可獲利益，自應由其舉證證明等語置辯。
三、原審判決駁回上訴人之訴及假執行之聲請，上訴人不服，提
    起上訴，並追加依僱傭契約債務不履行之法律關係求償（見
    本院卷㈡第118頁），於本院聲明：㈠原判決廢棄。㈡被上訴人
    應給付上訴人3,344,000元及自支付命令送達被上訴人翌日
    起至清償日止，按年息5%計算之利息。㈢願供擔保，請准宣
    告假執行。被上訴人則聲明：㈠上訴及追加之訴均駁回。㈡如
    受不利判決，願供擔保請准免為假執行。
四、兩造不爭執事項（見原審卷第281至282頁）：
  ㈠兩造於107年3月20日簽訂系爭僱傭契約，約定僱傭期間為12
    個月，由被上訴人擔任上訴人所有之聖恩號船長乙職，每月
    薪資為65,000元。
  ㈡上訴人自108年4月1日起至111年3月30日止，受白沙鄉公所委
    託營運管理「白沙之星」交通船，及全年無間斷往返吉貝港
    至赤崁港航線，每日來回共4 航次（即系爭航班），雙方約
    定自108年4月1日起至同年11月30日止，由白沙鄉公所補貼
    上訴人每航次5,342 元（實際金額以縣府實際核發補助金額
    分配為準）。
  ㈢「白沙之星」交通船因需進塢上架維修檢查，經白沙鄉公所
    同意上訴人自108年4月1日至108年5月31日止，以聖恩號代
    航系爭航班。
  ㈣被上訴人於108年5月3日下午5時10分許駕駛聖恩號從赤崁港
    開往吉貝港途中，行經險礁嶼左側之際，因聖恩號之右主機
    離合器碎裂、左主機失靈而停駛。
　㈤聖恩號自102年6月建造完成出廠至事發時，使用期間為5年11
    個月（見本院卷㈡第43頁）。
　㈥聖恩號總噸位為95噸，船身長度24.04米、寬5.46米、模深2
    米，所配裝主機為6缸柴油機，滿載靜止停泊時船艏吃水深
    度為0.917米（見本院卷㈠第421至422、481頁）。　
五、本件爭點：㈠被上訴人就系爭事件之發生有無過失？應否負
    賠償責任？㈡上訴人因系爭事件受損害若干？茲將本院判斷
    分述如下：
　㈠被上訴人就系爭事件之發生有無過失？應否負賠償責任？
　⒈按船長對於執行職務中之過失，應負責任；如主張無過失時
    ，應負舉證之責任。船員法第67條定有明文。該規定應限於
    勞雇關係間適用，船長於執行職務中因過失所負之責任，僅
    於其與雇用人間基於僱傭契約所生應負之損害賠償範圍內，
    始屬適法（最高法院108年度台上字第2517號判決要旨參照
    ）。準此，船長於執行職務中之過失，應負賠償責任時，當
    受過失責任之推定，僅於其得證明無過失時，始得免其責任
    。倘船長抗辯其就損害之發生並無過失，自應由其負舉證責
    任，如未能舉證證明，即不能免責。
　⒉上訴人主張：伊僱用被上訴人擔任聖恩號船長，駕駛聖恩號
    執行系爭航班運送業務，詎被上訴人於108年5月3日下午5時
    10分執行職務中，因過失致聖恩號遭受系爭船損等語。被上
    訴人則抗辯：事發當日聖恩號因遭強風吹襲，而碰撞海底不
    明漂流物，係屬不可抗力，伊就系爭事件之發生並無過失云
    云。依前引規定及說明，自應由被上訴人就其無過失負舉證
    責任，如被上訴人不能證明無過失，即應負責。
　⒊被上訴人前開抗辯業據提出伊製作之108年5月10日船舶海事
    報告書為憑（下稱系爭海事報告，見原審卷第227頁），依
    前開報告書記載：「…於108年5月3日17：00由赤崁開往吉貝
    ，當天天氣是6至7陣風9級，浪高2至3米，在17：10左右航
    行到險礁嶼左側，船受9級陣風及大風浪影響，導致右主機
    掃到海底下不明東西，造成右主機離合器碎裂，也造成左主
    機失靈停機…」等語（見原審卷第227頁），但查：
　⑴系爭海事報告係被上訴人所製作，而險礁嶼附近並無氣象觀
    測站得以觀測附近浪高，惟依吉貝島無人自動觀測站測得10
    8年5月3日下午5時之平均風速為每秒10.6公尺，瞬間最大風
    速為每秒18.1公尺，對照蒲福風級表所載風速可知，事發當
    日下午5時許之吉貝島平均係處在清風（Fresh Breeze）狀
    態，瞬間偶有大風（Gale），有交通部中央氣象局澎湖氣象
    站109年5月16日函、蒲福風級表在卷可稽（見原審卷第377
    至379、419頁），佐以證人即事發時之聖恩號船員乙○○證稱
    ：伊印象中當天稍微有風，沒有特別感到天氣不好等語（見
    本院卷㈡第41頁），可知事發當天吉貝島雖偶有大風，惟事
    發時僅係稍微有風，而中央氣象局未在險礁嶼附近設置觀測
    站，故無從取得事發時險礁嶼附近之海象及浪高等觀測數據
    ，被上訴人復未提出其他佐據以實其說，自難僅憑其片面陳
    述遽認聖恩號於事發時突遭9級陣風（又稱烈風，風速為每
    秒20.8至24.4公尺，見原審卷第419頁蒲福風級表）吹襲。
　⑵又依事發當日澎湖測站測得之風速平均為蒲福風4級，東吉島
    測站測得之平均風速為蒲福風6級，兩站測得之最大瞬間風
    速均為7級，風向均由東北吹往西南，係20至50度來風，對
    航行在險礁嶼西南側的船隻而言是離岸風，而非攏岸風，因
    此不可能會使在該海域航行船舶的航向，因受風力影響而向
    右偏移，致船舶進入近岸的淺水區而觸底或擱淺，有上訴人
    提出之華聯海事保險公證人有限公司海事公證報告書（下稱
    公證報告），並附有東吉島測站、澎湖測站風力、風向紀錄
    為憑（見外放公證報告第8、14頁），且被上訴人自陳事發
    時未偏離航道乙節，核與前開風力、風向大致相合，是僅憑
    前開風力、風向紀錄尚無從推知聖恩號因遭強風吹襲而碰撞
    海底不明漂流物之事實。參諸系爭海事報告因欠缺海員或旅
    客證明，不符海事報告規則第3條第1、3項規定，主管機關
    無從受理簽證等情，有證人丙○○（即交通部航港局南部航務
    中心馬公航港科技士）證稱：事發後伊經上訴人通知有系爭
    事件發生，故通知被上訴人提送海事報告，惟被上訴人提出
    之系爭海事報告並未檢附輪機長、水手或乘客的證詞以證明
    船長所寫的報告內容，故無法受理簽證，伊將該文件交由被
    上訴人攜回補正，被上訴人卻未再次提送等語為憑（見本院
    卷㈠第479頁），可見系爭海事報告內容乃出於船長（即被上
    訴人）之單方陳述，與海事報告規則第3條第3項規定不符，
    尚待其他證據證明報告內容，自不能僅憑系爭海事報告遽為
    對被上訴人有利之判斷。
  ⒋被上訴人另抗辯：事發時係農曆3月29日，非值大低潮（農曆
    每月3日、18日）期間，而是在中低潮期間，伊駕駛聖恩號
    行駛中低潮航線，係屬適當，且伊行駛該路線達數10次，技
    術熟穩，不可能觸礁，聖恩號非因觸礁致受系爭船損云云。
    經查：
　⑴聖恩號在滿載靜止停泊時之船艏吃水深度為0.917米，為兩造
    所不爭執，而該船舶在滿載狀態下之平均吃水深度為0.85公
    尺，有船舶檢查紀錄簿可稽（見原審卷第345、349頁），又
    聖恩號配置電子海圖，其上標示因應漲落潮差所應遵循之不
    同安全航線，有卷附衛星航線圖可稽（見原審卷第313至315
    頁），參諸證人甲○○（即海事保險公證人）證稱：伊於事發
    後偕上訴人員工楊獻文搭乘聖恩3號前往事發地點勘察，伊
    事前由聖恩號之電子海圖得知，聖恩號往來吉貝有4條航線
    ，其中A航線係行駛在5米水深範圍外，B航線是行駛在2米水
    深內，C、D航線則是行駛在2米水深及5米之間，依被上訴人
    製作之系爭海事報告記載，事發地點係在險礁嶼左側，當時
    係由赤崁往吉貝航行，按其行向必行駛在A或B航道，不可能
    行駛位在險礁嶼右側之C、D航線，另據系爭海事報告標示事
    發地點離險礁嶼很近，但A航道離險礁嶼很遠，故伊判斷事
    發當天應係行駛在B航道，由電子海圖顯示B航道接近險礁嶼
    左側時，可看到險礁嶼附近有0.3米、0.9米、1.1至1.2米水
    下暗礁，加上系爭海事報告記載當時有3公尺浪高，就會因
    水深不足而觸底等語（見本院卷㈠第266至267頁），暨甲○○
    依據事發地點之海象資料作成公證報告，載述：依海軍大氣
    海洋局100年9月15日刊行第一版0371號中華民國海運水道圖
    標示附近海域深度為天文最低潮水位，及中央氣象局公布之
    潮汐表，估算108年5月間吉貝平均海面深度為2.03公尺；馬
    公／龍門平均海面深度為1.68公尺，據此推估險礁嶼左側海
    平面深度為1.94公尺，而聖恩號在靜止狀態下吃水約0.92米
    ，澎湖北海東北季風常見3米以上浪高（振幅1.5米以上），
    根據馬公潮汐預報來看，事發當日低潮時潮位都在+0.5米上
    下，因此要有2.5米以上水深，聖恩號就必須行駛在海圖上2
    .0米等深線範圍外，而B航線自險礁嶼西南海岸線往西約150
    米起，到距岸約350米之間，有0.3米、0.9米、1.1米水深的
    3個暗礁，自該1.1米水深暗礁再往西接上2米水深，亦即水
    深在1.1米暗礁西側驟增為2.0米，即有極大觸底或觸礁之風
    險等語（見外放公證報告第11至15頁），佐以上訴人陳報事
    發地點所在經緯度為「東經119度36.395分、北緯23度42.62
    63分」，係位在澎湖群島北部，該地點之海水深度不超過2
    公尺，有海軍大氣海洋局111年2月22日函覆海圖為憑（見本
    院卷㈠第467至469頁），及108年5月3日下午5時許澎湖地區
    、吉貝地區之潮汐均為乾潮時期，潮差均為中潮，其中澎湖
    地區之潮高高度相對當地平均海面為-1.04公尺，相對當地
    海圖為0.61公尺；吉貝地區之潮高高度相對當地平均海面為
    -1.61公尺，相對當地海圖為0.39公尺，有交通部中央氣象
    局111年3月23日、111年4月8日函為憑（見本院卷㈠第495頁
    ，本院卷㈡第13頁），益見事發時澎湖地區、吉貝地區之海
    面潮汐均處在低於當地平均海面1.04公尺至1.61公尺之時段
    ，在該期間自應避免駛入近岸水深較淺區域航行，否則即易
    因水深不足，致船底觸撞海底或水下礁石而受損等一切情事
    ，堪認被上訴人於事發時疏未注意聖恩號所在航道水深未達
    2米以上，係有過失。被上訴人空言抗辯聖恩號空船時吃水
    深度為0.69公尺，滿載時之吃水深度為0.85公尺，就算行經
    事發地點，也不見得會觸礁云云，核與前開客觀數據不符，
    為不足採。
　⑵被上訴人復以：甲○○未偕同伊履勘事發現場，且甲○○受上訴
    人委託作成公證報告，非受法院囑託作成公證報告，難免附
    合上訴人說詞等語，質疑甲○○證詞及公證報告之信憑性。但
    查：
　　①甲○○領有海事保險公證人執業證照，係具備分析海事事件
      專業智識及能力之人，有卷附執業證照為憑（見本院卷㈠
      第239頁），而甲○○基於聖恩號電子海圖及事發地點之水
      文、氣象資料等客觀圖資，互為參佐計算，有公證報告檢
      附電子海圖、東吉島測站及澎湖測站氣象紀錄、水利署公
      告之澎湖浮標波浪資料、吉貝嶼及白沙島附近之中華民國
      海軍水道圖為憑（見外放公證報告第3、7、8、11頁），
      其據此分析系爭事件肇因，均有憑據且可供驗證，當具信
      憑性。
　　②被上訴人雖抗辯事發地點係在「東經119度36.395分、北緯
      23度42.672分」，非上訴人陳報之「東經119度36.395分
      、北緯23度42.6263分」，兩者相距51公尺，並提出經緯
      度距離計算表為據（見本院卷㈠第297頁）。然而被上訴人
      自承其陳報之事發地點經緯度，係本於伊個人記憶而來（
      見本院卷㈠第373頁），難免有失精確，更何況被上訴人所
      述前開地點係位在B航線區域內，業據其自承無訛（見本
      院卷㈠第403頁），而B航線水深在1.1米暗礁西側驟增為2.
      0米，即有極大觸底或觸礁之風險，已如前述（見外放公
      證報告書第11至15頁），被上訴人復未提出其他足以推翻
      公證報告之積極證據，其辯解亦非可採。
　⒌按有償之僱傭契約，受僱人應盡善良管理人之注意義務，受
    僱人如因未盡善良管理人之注意，而為不完全之勞務者，應
    負債務不履行中之不完全給付責任。查系爭僱傭契約乃有償
    之船員定期僱傭契約，為兩造所不爭執，被上訴人就其執行
    職務中發生系爭事件，應負過失責任，業經本院審認如前，
    堪認被上訴人履行系爭僱傭契約有不完全給付情事，依前引
    規定及說明，上訴人自得請求被上訴人賠償因系爭事件所致
    損害。
　㈡上訴人因系爭事件受損害若干？　
　⒈上訴人主張為修復系爭船損須支出修繕費1,556,000元，修繕
    期間另受有不能營運損失1,788,000元，合計受損害3,344,0
    00元。被上訴人則抗辯：上訴人以新品更換舊品，應予折舊
    ，而聖恩號係玻璃纖維強化塑膠製（即FRP製）船舶，耐用
    年數為5年，經折舊後之修繕費已高於事發時之船舶價額，
    應按殘值計算修繕所需必要費用，始符回復原狀意旨，並應
    由上訴人舉證證明必要費用額數。又系爭事件發生後，上訴
    人業以聖恩3號執行系爭航班之運送業務，且持續獲白沙鄉
    公所給付補助款，要無不能營運損失可言。
　⒉按負損害賠償責任者，除法律另有規定或契約另有訂定外，
    應回復他方損害發生前之原狀。惟該項情形，債權人得請求
    支付回復原狀所必要之費用，以代回復原狀，民法第213條
    第1、3項定有明文。次按損害賠償，除法律另有規定或契約
    另有訂定外，應以填補債權人所受損害及所失利益為限，民
    法第216條第1項亦有明定。該條項所謂「所受損害」係指現
    存財產因損害事實之發生而被減少，屬於積極的損害；所謂
    「所失利益」係指新財產之取得，因損害事實之發生而受妨
    害，屬於消極的損害。經查：
　⑴聖恩號因系爭事件受有系爭船損，經上訴人送往訴外人共合
    造船廠上架檢修，並就損壞之零件拍照存證如附表「受損零
    件」「證據出處」欄所示。被上訴人亦不爭執附表編號1、2
    所示右主機變速箱、船軸因系爭事件受損，惟抗辯：聖恩號
    上架檢修時並未通知伊到場，故無法確認附表編號3至5所示
    零件究有無受損云云（見本院卷㈠第404頁）。本院審酌被上
    訴人撰具之系爭海事報告「損害部分」欄記載聖恩號因系爭
    事件致離合器碎裂（屬右主機部分），後發現船軸、俥葉、
    舵板損壞等語（見原審卷第227頁），核與附表編號1至4所
    示受損零件一致，足見確有此船損無訛。又聖恩號於事發當
    日上午11點40分左右，由被上訴人親自駕駛前往共合造船廠
    修繕，並在該造船廠上架維修，有系爭海事報告及船舶上架
    證明書為憑（見原審卷第229、369頁），是以聖恩號船底板
    受損情形經共合造船廠上架檢查，並拍照存證（見本院卷㈠
    第369頁編號13、14照片），堪信真實。
　⑵系爭船損經共合造船廠更換如附表編號1-1、1-2、2-1、2-2
    、4-1、7所示零組件新品，復修補附表編號5所示船底破裂
    部分，並拆換附表編號4-2、6所示零件須支出工資，合計需
    費1,556,000元，有報價單及船舶上架維修工程合約書為憑
    （見原審卷第367、365頁）。惟上訴人以新品更換舊品部分
    （即附表編號1-1、1-2、2-1、2-2、4-1、7所示費用共1,49
    5,000元），依前引規定及說明，自應予以折舊，始符回復
    原狀意旨。查聖恩號為玻璃纖維強化塑膠製（FRP）船舶，
    有中華民國船舶國籍證書為憑（見原審卷第343頁），兩造
    亦不爭執聖恩號於事發時已使用5年11個月（見不爭執事項㈤
    ），依固定資產耐用年數表所示，該船舶耐用年數為5年，
    經參酌營利事業所得稅查核準則第95條第7項規定，營業事
    業固定資產採用平均法折舊時，各該項資產事實上經查明應
    有殘價可以預計者，應依法先自成本中減除殘價後，以其餘
    額為計算基礎，及同條第6項規定「固定資產提列折舊採用
    平均法或定率遞減法者，以1年為計算單位，其使用未滿1年
    者，按實際使用之月數相當於全年之比例計算之，不滿1月
    者，以1月計」，採平均法計算，按新品材料費1,495,000元
    ，減除殘價249,167元後（計算式：固定資產之實際成本÷[
    耐用年數+1]=1,495,000÷[5+1]=249,166.6，元以下四捨五
    入，下同），再乘以折舊率20%（即1÷5=20%）及使用年數5.
    9年（計算式：5+[11÷12]=5.9），計算折舊額為1,470,083
    元（計算式：[1,495,000-249,167] ×20%×5.9=1,470,082.9
    ），是以新品材料費1,495,000元扣除折舊額1,470,083元後
    之差額為24,917元，已低於事發時之殘價，應按其殘價249,
    167元認作回復原狀價額，再加計附表編號4-2、6所示工資6
    1,000元後，可知上訴人為修復系爭船損所需必要費用為310
    ,167元（計算式：249,167+61,000=310,167）。
　⑶上訴人另主張其於聖恩號修繕期間即自108年5月4日起至同年
    7月24日止（共81天），因未能以聖恩號執行系爭航班之旅
    客運送業務，致受營運損失1,788,000元云云。查：
　①依上訴人與白沙鄉公所訂定之澎湖縣白沙鄉公所108年度補貼
    各離島交通船營運契約第6條約定，上訴人執行系爭航班旅
    客運送業務，每航次得領取白沙鄉公所補助款5,342元（見
    原審卷第125頁），而上訴人自承其於聖恩號修繕期間，已
    另指派聖恩3號執行系爭航班之旅客運送業務（見本院卷㈠第
    391頁），可見系爭航班運送業務不因聖恩號入廠維修而中
    斷，上訴人仍得持續領取前開補助款，自無運費損失或售票
    收入損失可言。
　②又上訴人主張其於107年10月購入聖恩3號經營觀光航線之不
    定期航班業務營收，高於系爭航班之固定往返交通航線收入
    ，而有營運損失云云（見本院卷㈠第391、423頁），固據提
    出聖恩3號船舶國籍證書、船舶檢查紀錄簿、營業人銷售額
    與稅額申請書為憑（見本院卷㈠第425、427至443、445頁）
    。惟船舶國籍書僅能證明聖恩3號於103年4月建造完成之事
    實；船舶檢查紀錄簿僅能證明聖恩3號於107年10月24日經發
    給船籍登記證書及船身、機器、設備及歷來檢查結果；營業
    人銷售額與稅額申請書則僅能推知上訴人營運業務每月所有
    收入之會計統合計算結果，尚無從判斷聖恩3號之前確有經
    營觀光業務及營運所得為何，均不能證明上訴人於108年5月
    4日以前曾經使用聖恩3號經營觀光航線之不定期航班運務之
    事實。
　③再參諸聖恩3號歷來檢查紀錄顯示，該船舶雖於107年10月24
    日登記領證，惟遲至108年3月21日在宏興造船廠上架檢查，
    於108年4月12日完成設備複檢、補齊資料後，始換發客船安
    全證書，嗣於108年5月23日進行電力系統及航儀設備暨各負
    載測試檢查，有107年4月13日特檢檢查證明、108年4月12日
    定期檢查證明、108年5月23日臨時檢查證明為憑（見本院卷
    ㈠第437至439頁），可知上訴人於108年4月12日始取得聖恩3
    號之客船安全證書，且未據上訴人舉證證明其自斯時起有何
    不定期觀光船航班得使用聖恩3號投入營運，自無從推認上
    訴人受有預期可得利益之損失。
　④此外，上訴人主張倘無系爭事件發生，其所屬聖恩號與聖恩3
    號均會投入營運，應可推認其因系爭事件至少損失一船營收
    ，法院應依民事訴訟法第222條第2項規定，審酌一切情況，
    依所得心證定其損害額云云（見本院卷㈠第423頁）。惟按民
    法第222條第2項之立法旨趣，係以在損害已經被證明，而損
    害額有不能證明或證明顯有重大困難之情形，為避免被害人
    因訴訟上舉證困難而使其實體法上損害賠償權利難以實現所
    設之規範，用以兼顧當事人實體權利與程序利益之保護。該
    條項之規定，性質上乃證明度之降低，而非純屬法官之裁量
    權，負舉證責任之當事人仍應在客觀上可能之範圍內提出證
    據，俾法院得本於當事人所主張一定根據之事實，綜合全辯
    論意旨，依照經驗法則及相當性原則就損害額為適當之酌定
    。因此主張損害賠償之當事人，對於他造就事實有所爭執時
    ，仍負有一定之舉證責任（最高法院101年度台上字第158號
    判決要旨參照）。查上訴人所有船舶是否均能如期投入營運
    ，原因多端，況且上訴人迄本院言詞辯論終結之日止，仍未
    能舉證證明原有使用聖恩3號獲取營收或有何預定使用計畫
    ，本院自無從據此推認其因聖恩3號替代聖恩號執行系爭航
    班運務而受有營業損失，遑論定其損害數額。
  ⒊從而，上訴人因系爭事件所受損害為修繕聖恩號所需必要費
    用310,167元，應堪認定。
六、綜上所述，上訴人依船員法第67條及僱傭契約債務不履行之
    法律關係，請求被上訴人給付310,167元，及自支付命令送
    達翌日108年7月5日起（見原法院108年度司促字第503號卷
    第29頁送達證書）至清償日止，按年息5%計算之利息，為有
    理由，應予准許，逾此部分之請求，為無理由，不應准許。
    又上訴人勝訴部分，因命給付之金額未逾50萬元，依民事訴
    訟法第389條第1項第5款規定，法院應依職權宣告假執行，
    被上訴人就其敗訴部分，陳明願供擔保宣告免為假執行，經
    核於法並無不合，爰酌定相當擔保金額准許之。逾此部分，
    上訴人假執行之聲請失所附麗，應予駁回。原審就上開應准
    許部分，為上訴人敗訴之判決，並駁回其假執行之聲請，尚
    有未洽，上訴論旨指摘原判決此部分不當，求予廢棄改判，
    為有理由，爰由本院廢棄改判如主文第2、5項所示。至於上
    訴人之請求不應准許部分，原審為上訴人敗訴之判決，並駁
    回其假執行之聲請，經核並無不合，上訴意旨指摘原判決此
    部分不當，求予廢棄改判，為無理由，應駁回此部分之上訴
    。上訴人追加之訴逾310,167元本息部分，亦無理由，應予
    駁回，其假執行之聲請亦應駁回。
七、本件事證已臻明確，兩造其餘之攻擊或防禦方法及所用之證
    據，經本院斟酌後，認為均不足以影響本判決之結果，爰不
    逐一論列，附此敘明。
八、據上論結，本件上訴為一部有理由、一部無理由，依民事訴
    訟法第450條、第449條第1項、第79條、第463條、第389條
    第1項第5款、第392條第2項，判決如主文。
中　　華　　民　　國　　111 　年　　8 　 月　　10 　　日
                            民事第六庭
                                審判長法  官  魏式璧
                                      法  官  郭慧珊
                                      法  官  賴文姍
以上正本證明與原本無異。
上訴人如對本判決上訴，須於判決送達後20日內向本院提出上訴
狀，其未表明上訴理由者，應於上訴後20日內向本院提出上訴理
由書（均須按他造當事人之人數附繕本）。
上訴時應提出委任律師或具有律師資格之人之委任狀，並依附註
條文規定辦理。如委任律師提起上訴者，應一併繳納上訴審裁判
費。
被上訴人不得上訴。
中　　華　　民　　國　　111 　年　　8 　　月　　10　　日
                                      書記官  許珈綺
附註：
民事訴訟法第466條之1：
對於第二審判決上訴，上訴人應委任律師為訴訟代理人，但上訴
人或其法定代理人具有律師資格者，不在此限。
上訴人之配偶、三親等內之血親、二親等內之姻親，或上訴人為
法人、中央或地方機關時，其所屬專任人員具有律師資格並經法
院認適當者，亦得為第三審訴訟代理人。
第1項但書及第2項情形，應於提起上訴或委任時釋明之。

附表：聖恩號受損暨修繕情形（見本院卷㈡第60至61頁）
編號 受損零件  編號 修繕費    名稱 證據出處  項目名稱 金額（元） 證據出處 1 右主機變速箱 本院卷㈠第367頁編號1至4照片 1-1 左列變速箱換新   980,000 ①船舶上架維修工程合約書（見原審卷第365頁）。 ②報價單（見原審卷第367頁）。 ③船舶上架證明書（見原審卷第369頁）。　　    1-2 固定變速箱角座2個    60,000  2 船（右俥）軸 本院卷㈠第369頁編號15、16照片 2-1 左列俥心換新   200,000     2-2 左列軸管即俥軸外層套管換新    45,000  3 右螺旋槳俥葉 本院卷㈠第367頁編號5至8照片 -- 未請求 未請求  4 船舵 本院卷㈠第369頁編號9至12船損照片 4-1 左列船舵換新    45,000     4-2 修換船舵工資    25,000  5 船底板 本院卷㈠第369頁編號13、14照片 5 左列船底板破裂修補    45,000     6 上架費    36,000     7 連結舵管、軸管之塑膠防水零件   120,000      合計 1,556,000